【裁判字號】    90,上易,1365
【裁判日期】    900828
【裁判案由】    誣告
【裁判全文】
臺灣高等法院高雄分院刑事判決    九十年度上易字第一三六五號
    上  訴  人
    即  被  告  甲○○
右上訴人因誣告案件，不服臺灣高雄地方法院九十年度易字第五四號中華民國九十年
六月二十七日第一審判決（起訴案號：臺灣高雄地方法院檢察署八十九年度偵字第一
七五九七號），提起上訴，本院判決如左：
    主  文
上訴駁回。
甲○○緩刑貳年。
    事  實
一、甲○○明知其借予王裕盛所簽發付款人臺北市第九信用合作社，帳號00000
    0000號，票號為ＦＨ0000000號，面額新臺幣（下同）三萬五千元，
    票載發票日為八十九年六月十日之支票一紙，業於八十九年五月十九日間，因王
    裕盛向李月好借貸，而交付李月好收持，竟因不願負票據責任，而於八十九年六
    月五日，至臺北市第九信用合作社，謊稱系爭支票業已於八十九年六月一日，在
    高雄縣仁武鄉郵局遺失，並申報掛失止付該張支票，同時填具遺失票據申報書，
    未指定犯人，而委請臺北市第九信用合作社轉向該管警察機關誣告不特定人犯侵
    占遺失物罪，請求協助偵查。嗣於八十九年六月十日，李月好在高雄市第三信用
    合作社左營分社提示付款遭退票，始為票據交換所發現，並經該所報警而循線查
    獲上情。
三、案經高雄市政府警察局左營分局報請臺灣高雄地方法院檢察署檢察官偵查起訴。
    理  由
一、訊據被告甲○○固坦承確曾有將其支票借予證人王裕盛簽發使用之事實不諱，惟
    矢口否認有故意謊報遺失之行為，辯稱：伊沒有故意報遺失，是因為證人王裕盛
    向伊借支票後，有濫開支票的事情，其乃將支票回；又因伊經常出差，才把支票
    藏起來，後來忘了藏在那裡，所以去報遺失云云，惟查：
(一)、右揭事實，業據證人王裕盛於警偵訊中證稱：八十九年五月中旬被告向伊要回支
    票簿，伊有向被告表示已開出去之支票尚未到期，但被告表示支票簿借伊早就有
    跳票的準備，後來陳月好所收執之前開支票退票後，伊去找被告，被告表示為怕
    拒絕往來所以掛失，且說筆跡不是被告的，所以報失講得過去，不用負責任，因
    此才報遺失等語甚詳，參諸被告所陳確曾持有證人王裕盛返還之支票簿及印章之
    情觀之，對照證人王裕盛於原審審理中所述：被告可由支票簿票根上的發票時間
    對照就可知有多少支票尚未屆發票日，且被告知道伊於發票日屆至，無法依約匯
    款到該帳戶內等語，足證被告對證人王裕盛所簽發支票之數量，自應知之甚稔。
    佐以被告上開支票存款帳戶內已於八十九年六月四日有存款不足之退票紀錄，此
    有退票理由單一紙在卷足考，乃被告竟於退票日之翌日即六月五日，旋即向臺北
    市第九信用合作社申報支票已於八十九年六月一日遺失，已難認其所辯可採。苟
    被告誤認其支票遺失，本應將其支票簿中已簽發予他人收執之支票扣除，就尚未
    簽發之空白支票申報遺失止付即可，惟被告既明知證人王裕盛已簽發之支票票號
    為ＦＨ0000000號支票，已在其授權證人王裕盛簽發之下，交由他人收執
    ，竟於票據掛失止付通知書及遺失票據申報書上敘明其所遺失之票號為ＦＨ00
    00000號至ＦＨ0000000號之支票，此有該通知書及申報書附卷可憑
    ，益徵其無欲擔負證人王裕盛無法依約將資金存入帳戶後，其所欲負擔之票據責
    任，至為灼然，故被告上開辯詞，洵屬卸責之詞，顯無足採。
(二)、此外，復有支票、退票理由單、掛失止付票據提示人資料查報表及被告所開立之
    支票存款帳戶往來明細各一份在卷可稽，故本案事證明確，被告犯行堪予認定，
    應依法論科。
二、核被告所為係犯刑法第一百七十一條第一項之未指定犯人誣告罪。原審因而適用
    刑法第二條第一項前段、第一百七十一條第一項、第四十一條第一項，罰金罰鍰
    提高標準條例第一條前段、第二條規定，並審酌被告僅因無欲負擔票據責任，竟
    以此方法致使刑事偵查程序發動，浪費司法資源，且於犯罪後飾詞圖卸，未能深
    自檢討反省其非行，態度非佳；惟念其並無前科，此有臺灣高雄地方法院檢察署
    刑案資料查註紀錄表足按等一切情狀，量處有期徒刑三月，並諭知易科罰金之折
    算標準，藉資懲儆。及敘明按中華民國刑法第四十一條業經立法院於九十年一月
    四日修正，總統於九十年一月十日公布，自九十年一月十二日起施行，雖被告甲
    ○○於行為時所犯本件最重本刑三年以下有期徒刑之罪，受六月以下有期徒刑或
    拘役之宣告者，得因身體、教育、職業或家庭之關係，執行顯有困難時，宣告一
    元以上、三元以下折算一日之易科罰金，而與修正前同條之規定相符，惟本案於
    裁判時刑法第四十一條第一項已就所犯之最重本刑提高為五年以下有期徒刑之罪
    ，受六月以下有期徒刑或拘役之宣告者，亦得因前開執行顯有困難之理由易科罰
金，故本案被告甲○○雖行為時所犯最重本刑為三年以下有期徒刑之罪，且經量
    處有期徒刑三月，然其行為後法律既已變更，自應依刑法二條第一項前段之規定
    ，適用裁判時之修正後刑法第四十一條第一項前段之規定，經核原審認事用法俱
    無不合，量刑亦稱妥適，被告上訴意旨否認犯罪，空言指摘原判決不當，並無可
    取，為無理由，應予駁回。又查被告前未曾受有期徒刑以上刑之宣告，有臺灣高
    等法院被告全前案紀錄表及前開刑案資料查註紀錄可參，因一時失慮，致罹刑章
    ，經此偵、審程序及科刑判決教訓，應知警惕諒無再犯之虞，本院認所宣告之刑
    ，以暫不執行為適當，併諭知緩刑二年，以勵自新。
據上論結，應依刑事訴訟法第三百六十八條，刑法第七十四條第一款，判決如主文。
本案經檢察官沈紹嘉到庭執行職務。
中    華    民    國      九十      年       八       月    二十八  日
                              臺灣高等法院高雄分院刑事第七庭
                                  審判長法官  王光照
                                        法官  黃壽燕
                                        法官  黃仁松
右正本證明與原本無異。
不得上訴。
                                    書記官  呂明燕
中    華    民    國      九十      年       八       月    三十    日
附錄：本判決論罪科刑法條：
中華民國刑法第一百七十一條
未指定犯人，而向該管公務員誣告犯罪者，處一年以下有期徒刑、拘役或三百元以下
罰金。
                                                                        Ｄ


司法院資訊處製作；財團法人民間司法改革基金會備份。
